臺灣高等法院刑事判決
111年度上訴字第1901號
上  訴  人  
即  被  告  吳和益


選任辯護人  王琇慧律師(法律扶助)          
上列上訴人即被告因毒品危害防制條例案件，不服臺灣新北地方
法院109年度訴字第1023號，中華民國111年2月15日第一審判決
（起訴案號：臺灣新北地方檢察署109年度偵字第12748號），提
起上訴，本院判決如下：
    主  文
上訴駁回。
    事  實
一、吳和益明知海洛因係毒品危害防制條例第2條第2項第1款規
    定之第一級毒品，依法不得意圖販賣而持有，竟基於意圖販
    賣而持有第一級毒品之犯意，於民國109年4月13日22時許，
    在新北市淡水區淡水捷運站附近公園，以新臺幣（下同）30
    萬元之價格，向真實姓名年籍不詳、綽號「阿星」之成年人
    購入重約3兩之海洛因後持有之，並伺機對外販售予不特定
    人牟利，然未及向外兜售而著手於販賣行為，即經警方獲悉
    情資，而於109年4月14日17時許，持原審法院核發之搜索票
    ，至吳和益斯時位於新北市○○區○○街0○0號之居所執行搜索
    ，當場扣得附表所示之物，而悉上情。
二、案經新北市政府警察局刑事警察大隊報請臺灣新北地方檢察
    署檢察官偵查起訴。
    理  由
壹、證據能力
一、上訴人即被告吳和益（下稱被告）及其辯護人固爭執被告於
    109年4月14日19時20分起至19時25分止之警詢筆錄(下稱第1
    次警詢筆錄)，及於109年4月15日9時40分起至10時17分止之
    警詢筆錄(下稱第2次警詢筆錄)所為之陳述，均無證據能力
    ，被告辯稱：伊只是要自己施用而已，當時警察叫伊要配合
    ，雖然沒有威脅利誘，但是警察等伊毒癮發作了才要問伊(
    指第2次警詢筆錄)，當時伊有告訴警察伊不舒服，伊有請警
    察讓伊去喝美沙東，但他們不願意，警察有說伊要承認才能
    順利交保，當天(指第1次警詢筆錄)伊哥哥吳泓震有幫伊找
    律師，律師有到現場，警察不讓律師上來，警察跟伊講說伊
    什麼時候做筆錄不知道，如果伊有錢的話讓律師慢慢等，伊
    哥哥後來有跟伊說律師已經在外面了，警察逮捕伊當天不問
    伊筆錄，到隔天早上才問，警察故意不讓伊見律師云云；辯
    護人則為被告辯護稱：被告於第1次警詢時已表明有找律師
    擔任辯護人，然警方為拒卻辯護人到場協助被告，竟強行進
    行詢問，該次警詢自白不具證據能力；被告於第2次警詢筆
    錄時之自白則係出於警方的不正訊問，蓋109年4月14日被告
    胞兄吳泓震及辯護人廖克明到達警局時，警方以不友善態度
    告知被告不需要律師陪訊，使被告失去律師陪同接受詢問之
    機會，並待翌日被告毒癮發作且未經律師陪同之孤立狀態下
    ，以早已預作之答覆誘導被告回答，而當時被告因藥癮發作
    ，縱能就問題答詢，然無法如常人一般為判斷，故其自白欠
    缺任意性且係遭不正訊問，不具證據能力云云。然查：
　㈠刑事訴訟法第27條第1項、第2項規定：「(第1項)被告得隨時
    選任辯護人。(第2項)犯罪嫌疑人受司法警察官或司法警察
    調查者，亦同。被告或犯罪嫌疑人之法定代理人、配偶、直
    系或三親等內旁系血親或家長、家屬，得獨立為被告或犯罪
    嫌疑人選任辯護人」，同法第95條第2項：「無辯護人之被
    告表示已選任辯護人時，應即停止訊問。但被告同意續行訊
    問者，不在此限」，此為第100條之2司法警察詢問犯罪嫌疑
    人時準用之，是被告及其特定親屬，於司法警察調查詢問時
    得選任辯護人為被告辯護，惟法條規定為得而非應，故在被
    告未選任辯護人時，或已選任辯護人但被告同意無須辯護人
    陪同可續行詢問者，司法警察就調查之必要仍得詢問被告。
    又同法第93條之1第1項第3款、第5款、第2項規定：「(第1
    項)第91條及前條第2項所定之24小時，有下列情形之一者，
    其經過之時間不予計入。但不得有不必要之遲延：依第100
    條之3第1項規定夜間不得為詢問者。被告或犯罪嫌疑人因
    表示選任辯護人之意思，而等候辯護人到場致未予訊問者，
    但等候時間不得逾4小時。(第2項)前項各款情形之經過時間
    內不得訊問」，且依同法第158條之2規定：「違背第93條之
    1第2項、第100條之3第1項之規定，所取得被告或犯罪嫌疑
    人之自白及其他不利之陳述，不得作為證據。但經證明其違
    背非出於惡意，且該自白或陳述係出於自由意志者，不在此
    限」，故若於法定障礙事由期間，司法警察違反規定詢問被
    告，就此所取得之被告自白，原則上不得作為證據，即不賦
    予證據能力。但因被告在司法警察調查中係得選任辯護人而
    非應選任辯護人，則被告於司法警察詢問前，經自己或特定
    親屬選任辯護人，在辯護人未到場前，若被告同意接受司法
    警察之詢問，則與未選任辯護人之情形同，亦即被告此一同
    意使司法警察之詢問取得合法正當性，若無同法第156條第1
    項規定強暴、脅迫、利誘、詐欺、疲勞訊問、違法羈押或其
    他不正之方法之情形，且係出於被告任意性之自白，並與事
    實相符者，即非不得為證據。
　㈡被告於第1、2次警詢時之錄音、錄影光碟，業經原審受命法
    官於準備程序進行勘驗，並製有勘驗筆錄在卷可憑（見原審
    卷第321至329頁），就第1次警詢筆錄勘驗結果：
　　「00：03：28員警：是否要請辯護人或親友到場？
    00：03：31被告：我是有叫他們來，阿不知道會不會來（台
　　語）。
　　00：03：34員警：阿反正就是，目前做筆錄的時候啦，有需
　　要嗎？坐在旁邊看你問筆錄。
　　00：03：41被告：（轉頭看向旁邊後搖頭）。
　　00：03：43員警：你是要通知還是要幹嘛，拿東西給你吃還
　　是怎樣都可以，都給你打，我現在是在問做筆錄的時候（台
　　語），不需要吧？
　　00：03：50被告：（點頭）」、
　　「00：04：30員警：現在時間109年4月14日19時24分，依刑
    事訴訟法規定，屬於夜間時間，不得詢問筆錄，你是否清楚
    ？
　　00：04：38被告：清楚。
　　00：04：41員警：上開筆錄，是否出於自由意識下所陳述？
　　00：04：45被告：嘿（點頭）。
　　00：04：48員警：警方製作筆錄時有無全程錄音錄影？
　　00：04：51被告：有。
　　00：04：53員警：以上所說是否實在？都屬實啦齁？
　　00：04：55被告：屬實。
　　00：04：57員警：有無需要補充的？
　　00：04：58被告：沒有。
　　綜觀被告於上開警詢時，精神甚佳，能清楚了解員警之問題
    後立即回答，其與員警一問一答，應答如流，並無遲疑停頓
    之情形，且全程正面面對電腦螢幕。」等情（見原審卷第32
    1至322頁），是被告雖表示其有通知親友或辯護人，不知其
    等是否會到場等語，然經警員再次確認後，被告並未要求辯
    護人陪同或需等待辯護人到場再行詢問，是被告既已同意先
    製作筆錄，即難認警員之詢問程序違法；又斯時係屬夜間，
    依刑事訴訟法100條之3第1項本文規定，依法不得為詢問，
    且依前揭勘驗筆錄可知，被告既未明示同意於夜間接受詢問
    ，而無同條項但書第1款「經受詢問人明示同意者」得於夜
    間詢問之例外情形，是警員因夜間之法定障礙期間而暫停詢
    問，核與前揭規定無違。
　㈢被告固辯稱：109年4月14日晚間，律師有到現場，警察不讓
    律師上來，並表示什麼時候做筆錄不知道，如果有錢的話讓
    律師慢慢等；警察逮捕伊當天不問伊筆錄，到隔天早上才問
    ，警察故意不讓伊見律師云云，然被告第1次警詢係自109年
    4月14日19時20分許起至19時25分許止（見偵字第12748號卷
    第13頁），而證人即辯護人廖克明於原審審理時結證稱：其
    約係於109年4月14日20時許接獲吳泓震之委任電話，嗣其抵
    達新北市刑大與吳泓震會合時，約為同日20時30分至21時間
    ，經其表明來意後，警方及被告均表示不用律師陪訊，其可
    以回去了，但未說明原因等語（見原審卷第427至430頁），
    證人即吳泓震於原審審理時亦證稱，伊當天與律師一同在警
    局，有1名大概40、50歲的長官表示現在被告沒有做筆錄，
    不用請律師，錢留著打官司就好了，該警員只說被告現在沒
    有做筆錄、今天就不做筆錄，但未說明原因，律師聽了之後
    只笑了一下也沒說什麼，伊當時因為緊張所以也沒想到可能
    是明天才做筆錄的意思；當天伊有進入警局見到被告，被告
    也有親口表示不用委任律師，要伊請律師回去，但未說明原
    因等語（見原審卷第432頁、第434至435頁、第437至438頁
    ），可見辯護人接獲被告胞兄電話及嗣後抵達警局時，被告
    之第1次警詢早已結束，且斯時屬於夜間不得詢問之法定障
    礙期間，在未經被告明示同意夜間接受詢問之情形下，警方
    表示當日沒有要做筆錄，將證人吳泓震與辯護人請回等情，
    難認警方有何故意剝奪被告依法選任辯護人陪同詢問之情事
    ，被告辯稱：警察逮捕當天不問筆錄，到隔天早上才問，故
    意不讓伊見律師云云，尚難憑採。
　㈣再查，被告第2次警詢時間係自109年4月15日9時40分起至10
    時17分止（見偵字第12748號卷第17頁），依原審勘驗筆錄
    所示，警方詢問是否要請辯護人或親友到場?被告邊搖頭邊
    回答「沒有」，警員因此記載筆錄為「不需要」等情（見原
    審卷第324頁），是被告並未要求辯護人陪同或需等待辯護
    人到場再行詢問，自難認警員之詢問程序有何違法之情，亦
    無從因第2次警詢時被告未獲辯護人陪同詢問，逕予推認前1
    日因夜間之法定障礙期間未訊問乃警員故意剝奪被告獲辯護
    人陪同詢問之權利；又被告於第2次警詢過程中，雖有張嘴
    打哈欠後伴隨用衛生紙擦眼部、或趴在一旁椅子上之情形，
    然仍能清楚了解員警之問題後立即回答，其與員警一問一答
    ，應答如流，並無遲疑停頓之情形（見原審卷第323至329頁
    ），亦與證人即當時負責繕打筆錄之警員黃昱翔於原審審理
    時結稱：被告當時還是可以正常針對伊等的提問回答等語（
    見原審卷第450頁）及證人即當時負責詢問之警員童靖倫於
    原審時證稱：被告當時可以理解並回答伊的問題等語（見原
    審卷第459頁）相符。
　㈤被告於原審準備程序時辯稱：當時做筆錄之前，警察有在伊
    旁邊說，如果不配合就要辦販賣，如果配合就辦意圖販賣而
    持有，那時伊藥癮已經發作，是哪個警察伊不記得云云（見
    原審卷第102頁），復於原審審理時辯稱：當天做筆錄前，
    有遭警方誘導，警方表示做筆錄時就照他們寫的內容，所以
    警察問的問題伊都沒有思考，就直接順他們的意思講云云（
    見原審卷第476頁），然依原審勘驗筆錄所示，警方詢問之
    內容係開放性問題，且被告尚能對警員之問題加以糾正並說
    明原因：
　　「00：28：37員警B ：（員警A將手搭在被告左肩上，被告
    睜開眼睛並坐起身子，雙眼直視正前方電腦螢幕，且自此時
    起至00：30：45止，被告持續維持雙手架在一旁椅子上、坐
    直上半身、雙眼直視前方電腦螢幕之姿勢）你剛剛說你4月1
    3號說你是晚上10點多跟他交易嘛，阿我看你手機阿，對這
    個時間，你4月13號1點半、1點45、2點34，跟2點57，都有
    通話紀錄，都有秒數，阿這幾通電話是不是就是你們在討論
    交易毒品的聯繫？
　　00：28：57被告：不是，那都是有打，都沒有人接，阿都沒
　　有通，阿就算有通那幾通也都沒有聲音，那時候我根本沒有
　　跟他講到話。
　　00：29：06員警：那你說晚上10點你已經交易完了，那為什
　　麼半夜你還會跟他聯絡？
　　00：29：11被告：阿我還要再問他事情阿。
　　00：29：13員警：阿你不是說你們除了交易毒品就沒有其他
　　的，就沒有其他的交集了？
　　00：29：17被告：因為他那時候跟我，他說要漲價阿，阿我
　　要問他…
　　00：29：21員警：你要問價錢？
　　00：29：22被告：對啦。
　　00：29：22員警：到底要不要漲？
　　00：29：23被告：是。
　　00：29：42員警：所以變成說，你是這時候交易…這時候先
　　聯絡嘛，所以他當天的晚上10點才送過來，是不是這樣？ 
    00：29：52被告：對（看向電腦螢幕）。」（見原審卷第32
　　7至328頁），可見被告並無配合警方意思或依警方預先寫好
    的筆錄陳述之情，其於製作筆錄時意識清楚，能辨明事理，
    依其自由意志而為陳述。
　㈥綜上，被告於第1、2次警詢時所為之自白均係出於任意性，
    其辯稱於警詢時因毒癮發作始配合警員而為錯誤之自白，委
    屬卸責之詞，不足採信。既無證據證明警察有何違法取供情
    事，則被告於警詢時所為自白，並未違反其自由意志，且有
    下述證據足資佐證與事實相符，依刑事訴訟法第156條第1項
    規定，自有證據能力。
二、按被告以外之人於審判外之言詞或書面陳述，除法律有規定
    者外，不得作為證據，刑事訴訟法第159條第1項定有明文。
    又被告以外之人於審判外之陳述，雖不符刑事訴訟法第159
    條之1至第159條之4之規定，而經當事人於審判程序同意作
    為證據，法院審酌該言詞陳述或書面陳述作成時之情況，認
    為適當者，亦得為證據；當事人、代理人或辯護人於法院調
    查證據時，知有同法第159條第1項不得為證據之情形，而未
    於言詞辯論終結前聲明異議者，視為有前項之同意，刑事訴
    訟法第159條之5亦有明文。立法意旨在於傳聞證據未經當事
    人之反對詰問予以核實，原則上先予排除；惟若當事人已放
    棄反對詰問權，於審判程序中表明同意該等傳聞證據可作為
    證據；或於言詞辯論終結前未聲明異議，基於尊重當事人對
    傳聞證據之處分權，及證據資料愈豐富，愈有助於真實發見
    之理念，且強化言詞辯論主義，使訴訟程序得以順暢進行，
    上開傳聞證據亦均具有證據能力。查本判決下列所引各項供
    述證據，除上開證據外，檢察官、被告及其辯護人於本院準
    備及審理程序中均同意作為證據（見本院卷第61至62、80至
    81頁），本院審酌各該證據作成時之情況，並無違法不當或
    證明力明顯過低之瑕疵，認以之作為證據應屬適當，依刑事
    訴訟法第159條之5規定，俱有證據能力。
三、至其餘憑以認定被告犯罪事實所引各項非供述證據，查無違
    反法定程序取得之情，依刑事訴訟法第158條之4規定之反面
    解釋，均有證據能力。
貳、實體部分
一、訊據被告固坦承其有向「阿星」購入毛重約3兩之海洛因後
    持有，復遭警方搜索查扣如附表所示之物之事實，然矢口否
    認有何意圖販賣而持有第一級毒品之犯行，辯稱：扣案之海
    洛因是伊自己要施用的，沒有想要販賣，伊於第2次警詢時
    毒癮發作，想要趕快做完筆錄回家，而警方不讓伊見律師，
    故意要讓伊認罪，伊是被警方誘導、欺騙云云；辯護人則為
    被告辯稱：被告於警詢中之自白欠缺任意性而無證據能力，
    被告所為僅該當持有第一級毒品純質淨重10公克以上之罪云
    云。經查：
  ㈠被告於109年4月13日22時許，在新北市淡水區淡水捷運站附
    近公園，以30萬元之價格，向「阿星」購入約3兩之海洛因
    後持有之，復於109年4月14日17時許，經警方持原審法院核
    發之搜索票，至被告位於新北市○○區○○街0○0號之居所執行
    搜索，扣得附表所示之物等情，為被告於偵查、原審所是認
    （見偵卷第136至137頁；原審卷第318至319頁、第420頁、
    第471至472頁），並有現場蒐證及扣案物照片、新北地檢署
    扣押物品清單等在卷可稽（見偵卷第39至49頁、原審卷第37
    至38頁)及附表所示之物扣案可佐。而扣案如附表編號1所示
    之物，經送法務部調查局鑑定結果，檢出第一級毒品海洛因
    成分(詳如附表編號1「鑑定結果/說明」欄所示)，有法務部
    調查局濫用藥物實驗室鑑定書109年5月21日調科壹字第1092
    3008360號鑑定書在卷可憑（見偵字第12748號卷第129頁）
    ，此部分事實，首堪認定。
  ㈡被告有意圖販賣而持有第一級毒品之行為及所辯不足採之理
    由：
　⒈被告於第2次警詢時自承：扣案之海洛因是伊本來要販賣跟施
    用的，但還沒賣出去就被警方查獲；因為伊聽說海洛因要漲
    價了，所以一次買比較多，想說可以拿來販售賺錢等語（見
    偵字第12748號卷第19至20頁），參以警方早於109年3月間
    即接獲被告販賣海洛因之情資，因而檢具卷證向原審法院聲
    請搜索票，於109年4月14日17時許至被告上址居所執行搜索
    而查獲附表所示之物等情，有新北市政府警察局刑事警察大
    隊110年11月18日新北警刑毒緝字第1104528307號函檢附警
    員110年11月18日職務報告在卷可佐（見原審卷第297至299
    頁），是依警方情資內容及查獲被告持有大量海洛因等客觀
    事證，足徵被告警詢自白並非無據，是被告於警詢時自白其
    購入海洛因之初具有販賣之意圖，且欲從中賺取差價等情，
    堪以採信。
　⒉又扣案如附表編號1所示之海洛因，驗前淨重合計112.85公克
    (純質淨重合計77.53公克)，數量非微，被告於原審時固辯
    稱其每次施用量約0.2公克，係加糖以針筒施打，扣案之海
    洛因數量可供其施用約3個月等語（見原審卷第472頁），然
    衡諸海洛因係量微價高之違禁物，容易因受潮而變質，一般
    單純之施用者通常僅購買少量以供短期施用，待用盡或即將
    用盡時再行購入，以免因時間之經過及天候等因素，使未及
    施用之海洛因受潮變質，亦可避免遭警方查獲之風險，是被
    告1次花費高達30萬元購買可供其施用數月之大量海洛因，
    若謂全係供其一己施用而無販賣牟利意圖，顯與常情與經驗
    法則有悖。
　⒊再依扣押物品目錄表及扣案海洛因之秤重照片可知（見偵字
    第12748號卷第31至32頁、第41至49頁），被告所持有海洛
    因包裝規格，毛重分別有19.67公克、38.68公克、19.50公
    克、19.56公克、17.91公克、0.35公克、0.38公克、0.23公
    克、0.32公克、0.22公克不等，並有附表編號2、4所示之電
    子磅秤、夾鏈袋等分裝工具扣案可佐，被告於偵查時固辯稱
    ：小包是伊自己分裝的，大包是伊購買時就裝那樣；小包才
    幾包而已，都是伊平常用的份量，1包可以用1天到2天；伊1
    天大概會用到1公克等語（見偵字第12748號卷第136頁），
    然上開海洛因之包裝除0.2至0.3公克不等之小包裝5包外，
    尚有1包38.68公克(約1兩，1兩為37.5公克)、4包約半兩即1
    7公克至19公克不等(半兩為18.75公克)，由各包海洛因之重
    量觀之，顯係經過被告秤重後，以1兩、半兩為計，均勻分
    裝成大、中、小不同重量之包裝，可見被告應係為因應不同
    購毒者之需求，以電子磅秤區分不同之重量裝入夾鏈袋，與
    販毒者通常先將毒品分裝為重量一致之大小包裝，依當時毒
    品交易市場之供需行情，以標準化之價格、數量、品質供應
    購毒者，以達成迅速交易目的之情形相符，而具備商品化之
    外觀。倘被告購入海洛因僅係為供己施用，依其所述之施用
    方式係以針筒施打海洛因，衡情僅需隨意包裝，於有施用需
    求時，再從現有包裝之夾鏈袋中取出少量即可，實無刻意將
    海洛因分裝成上開大小、重量不同包裝之必要，反無端增加
    分裝過程中耗損價昂海洛因之風險。
　⒋是依警方接獲之情資內容及扣案物等客觀事證，與被告之警
    詢自白內容互核相符，可資為被告自白之補強證據，足徵被
    告於購入扣案海洛因之初，主觀上應存有販賣之意圖，而非
    單純供己施用無訛。被告及其辯護人前揭所辯，均無可採。
　㈢起訴意旨固認被告所為係犯毒品危害防制條例第4條第6項、
    第1項之販賣第一級毒品未遂罪嫌，惟按行為人意圖營利而
    購入毒品後，在尚未尋找買主前，即為警查獲，既未對外銷
    售或行銷，難認其意圖營利而購入毒品之行為，與該罪之構
    成要件實現具有必要關聯性，即非屬著手販賣之行為，應僅
    成立意圖販賣而持有毒品罪（最高法院109年度台上字第486
    1號判決意旨參照）；又販賣毒品賣出之著手，以有向外兜
    售或推銷之行為即足當之，舉凡所販毒品交付與買受人而既
    遂之前，包括供買方看貨、議價、買賣要項意思合致、履行
    方式之磋商或其他實行犯意冀以遂行犯罪之行為，概皆屬之
    ；而具體個案之實際著手時點，則不盡相同，非必起始於上
    揭最初步驟。是以，凡基於販賣毒品營利之犯意，與他人接
    洽聯繫販賣毒品之種類、數量、價格、交易時間、地點等相
    關事宜，或向他人兜售毒品，即已著手實行販賣毒品之構成
    要件行為，縱嗣後未能完成買賣，仍應負販賣毒品未遂刑責
    （最高法院109年度台上字第4244號判決意旨參照）。查被
    告購入而持有扣案之海洛因，目的固欲販賣，然卷內並無證
    據足認被告向「阿星」購入海洛因後至警方查獲前，已有向
    外兜售、推銷而著手為販賣之構成要件行為，揆諸前揭判決
    意旨，被告所為應論以意圖販賣而持有第一級毒品罪，公訴
    意旨認被告係涉犯販賣第一級毒品未遂罪嫌，容有未洽，應
    予指明。
  ㈣綜上所述，被告辯稱其購入海洛因單純係為供己施用云云，
    顯係事後卸責之詞，不足採信，其意圖販賣而持有海洛因之
    犯行，洵堪認定。事證明確，應依法論科。
二、論罪科刑
  ㈠核被告所為，係犯毒品危害防制條例第5條第1項意圖販賣而
    持有第一級毒品罪。其持有第一級毒品純質淨重10公克以上
    之行為，為意圖販賣而持有第一級毒品之高度行為所吸收，
    不另論罪。公訴意旨認被告此部分係犯同條例第4條第6項、
    第1項之販賣第一級毒品未遂罪，容有違誤，然因基本社會
    事實同一，且原審於審理中已當庭諭知上開罪名進行辯論（
    見原審卷第474頁），對被告之防禦權不生影響，爰依刑事
    訴訟法第300條之規定，變更起訴法條。
  ㈡刑之減輕事由
　⒈按刑法第59條規定犯罪之情狀可憫恕者，得酌量減輕其刑，
    就販賣毒品案件中，同為販賣毒品之人，其原因動機不一，
    犯罪情節未必盡同，或有大盤毒梟者，亦有中、小盤之分，
    甚或僅止於吸毒者友儕間為求互通有無之有償轉讓者亦有之
    ，其販賣行為所造成危害社會之程度自屬有異，於此情形，
    倘依其情狀處以適當徒刑，即足以懲儆，並可達防衛社會之
    目的者，自非不可依客觀之犯行與主觀之惡性二者加以考量
    其情狀，是否有可憫恕之處，適用刑法第59條之規定酌量減
    輕其刑，期使個案裁判之量刑，能斟酌至當，符合比例原則
    （最高法院95年度台上字第6157號判決意旨參照）。被告意
    圖販賣而持有第一級毒品之犯行，固值非難，然依被告所持
    有海洛因之數量，足見其非販賣毒品之大、中盤商，與大量
    販賣者之惡行有別，而被告於購入後約1、2日，旋遭警方查
    獲，持有時間甚短，且尚未流入市面，犯罪所生危害尚小，
    綜觀其全部犯罪情狀，尚非重大惡極，倘科以法定最輕本刑
    10年以上有期徒刑，猶嫌過重，而有情輕法重之情形，難謂
    符合罪刑相當性及比例原則，爰依刑法第59條規定酌減其刑
    。
　⒉次按，犯毒品危害防制條例第4條至第8條、第10條或第11條
    之罪，供出毒品來源，因而查獲其他正犯或共犯者，減輕或
    免除其刑，同條例第17條第1項固有明文，被告於警詢、偵
    訊時雖供稱其毒品來源為真實姓名年籍不詳、綽號「阿星」
    之人（見偵字第12748號卷第22頁、第136頁），惟並無因被
    告之供述而查獲「阿星」一情，有新北市政府警察局刑事警
    察大隊110年11月18日新北警刑四字第1104528308號函、臺
    灣新北地方檢察署110年11月30日新北檢錫知109偵12748字
    第1100113419號函在卷可佐（見原審卷第305頁、第313頁）
    ，故未因被告供述查獲其毒品上游或其他正犯、共犯，無從
    據此減輕其刑，附此敘明。
三、上訴駁回之理由
　㈠原審本於同上見解，認被告罪證明確，適用毒品危害防制條
    例第5條第1項、第18條第1項前段、第19條第1項等規定，並
    審酌被告正值壯年，前有因施用第一級、第二級毒品而經觀
    察、勒戒及判處罪刑確定之前科紀錄，素行非佳，竟未汲取
    教訓，更為意圖販賣而持有第一級毒品犯行，顯然漠視政府
    杜絕毒品犯罪之禁令，所為實有不該，且犯後否認犯行，態
    度非佳；考量被告持有海洛因之數量、警方及時查獲，毒害
    並未擴散之情節；兼衡被告犯罪之目的、手段、情節，暨被
    告自述高職畢業之智識程度、在市場販賣雞肉、月入約7萬5
    千元、需撫養父母、經濟狀況小康之家庭生活經濟狀況（見
    原審卷第473頁、第475至476頁）等一切情狀，量處有期徒
    刑6年8月，並說明：扣案如附表編號1所示之毒品，經送鑑
    定結果，均含有海洛因成分，且被告意圖販賣而持有上開毒
    品，核與被告犯行有直接關連性，除鑑定用畢部分因已滅失
    外，應連同無析離實益之外包裝，依毒品危害防制條例第18
    條第1項前段規定諭知沒收銷燬；扣案如附表編號2、4所示
    之物均係被告所有，業據被告供陳明確（見原審卷第464頁
    ），係供其為本案犯行分裝所用，依毒品危害防制條例第19
    條第1項規定宣告沒收；扣案如附表編號3所示之物，被告稱
    係供其施用海洛因所用（見原審卷第464頁），復無證據證
    明與本案犯行有何關連，不予宣告沒收等情，其認事用法尚
    無不合，量刑亦稱妥適。
　㈡被告上訴意旨略以：被告於第1次警詢筆錄及第2次警詢筆錄
    所為之陳述，均無證據能力，扣案之海洛因是被告自己要施
    用，被告於製作第2次警詢筆錄時因毒癮發作，希望盡快做
    完筆錄早點回家，始依員警之意思陳述；至扣案海洛因有大
    小不同包裝，其中大包是被告購入時原本狀態，小包是被告
    為求施用方便自行分裝，並非意圖販售而分裝云云。被告上
    訴意旨，要係就原審依職權為證據取捨及心證形成之事項，
    反覆爭執，或置原判決前開論述於不顧，任意指摘，其上訴
    並無理由，應予駁回。
據上論斷，應依刑事訴訟法第368條，判決如主文。
本案經檢察官許慈儀提起公訴，檢察官黃冠運到庭執行職務。
中　　華　　民　　國　　111 　年　　11　　月　　15　　日
                  刑事第九庭    審判長法　官  潘翠雪
                                      法　官  陳筱珮
                                      法　官  陳俞婷
以上正本證明與原本無異。
如不服本判決，應於收受送達後20日內向本院提出上訴書狀，其
未敘述上訴之理由者並得於提起上訴後20日內向本院補提理由書
（均須按他造當事人之人數附繕本）「切勿逕送上級法院」。
                                      書記官  李政庭
中　　華　　民　　國　　111 　年　　11　　月　　15　　日

附錄：本案論罪科刑法條全文
毒品危害防制條例第5條第1項
意圖販賣而持有第一級毒品者，處無期徒刑或十年以上有期徒刑
，得併科新臺幣七百萬元以下罰金。
附表：
編號 扣案物品 鑑定結果/說明 備註 1 海洛因10包(總毛重118.63公克) 鑑定結果略以： ⑴送驗粉塊狀檢品8包（原編號1至8)經檢驗均含第一級第6項海洛因成分，合計淨重112.76公克（驗餘淨重112.62公克，空包裝總重5.11公克），純度68.76%，純質淨重77.53公克。 ⑵送驗粉末檢品1包（原編號9)經檢驗含微量第一級第6項毒品海洛因成分，淨重0.09公克(驗餘淨重0.03公克，空包裝重0.34公克）。 ⑶送驗殘渣袋1只（原編號10)經檢驗發現有第一級第6項毒品海洛因成分殘留。 ⑷本案獲案毒品表登載毛重116.82公克，拆封實際稱得毛重118.63公克。 驗前淨重合計112.85公克(純質淨重77.53公克)。 2 電子磅秤3台 被告所有，供其為本案犯行所用之物。  3 注射針筒(已使用)2支 與本案無關。  4 分裝袋1包(內有70個) 被告所有，供其為本案犯行所用之物。 新北地檢署扣押物品清單（見原審卷第37至38頁）。